【裁判字號】    95,交簡上,47
【裁判日期】    951018
【裁判案由】    過失傷害
【裁判全文】
臺灣嘉義地方法院刑事判決      九十五年度交簡上字第四七號
上  訴  人  臺灣嘉義地方法院檢察署檢察官
被      告  丙○○
                    號
上列上訴人因被告過失傷害案件，不服本院嘉義簡易庭於中華民
國九十五年五月二十九日所為九十五年度嘉交簡字第一八七號第
一審判決（聲請簡易判決處刑案號：九十五年度偵字第二六二六
號），提起上訴，本院合議庭為第二審判決如下：
    主  文
原判決撤銷。
丙○○犯過失傷害罪，處拘役貳拾伍日，如易科罰金，以銀元
佰元即新臺幣玖佰元折算壹日。
    事  實
一、丙○○於民國九十四年八月三日上午駕駛車牌號碼HU－一○
    三八號自用小客車，沿嘉義市○○○路外側車道由北往南方
    向行駛，於同日上午七時五十五分許行經吳鳳南路與世賢路
    之交岔路口處，右轉進入世賢路往西行駛時，理應注意汽車
    行駛至交岔路口，轉彎車應暫停讓直行車先行，且當時天候
    為晴，視距良好，路面無缺陷，亦無障礙物，並無不能注意
    之情形，竟疏未注意及此，未讓右側直行車先行，即貿然於
    上開路口右轉，致其車輛之右側車身適與搭載乙○○，沿吳
    鳳南路慢車道自丙○○車輛之右後側同向直行而來，欲通過
    上開路口，亦疏未注意車前狀況，並隨時採取必要之安全措
    施之丁○○所騎車牌號碼TQ七－五六○號輕型機車之左側車
    身發生擦撞，丁○○及乙○○因而人車倒地，致丁○○受有
    尾椎挫傷之傷害，乙○○則受有兩側膝蓋處挫擦傷、左手肘
    處擦傷等傷害。丙○○則於肇事後，有偵查犯罪職權之機關
    或公務員發覺前，當場向到場處理之嘉義市警察局交通隊警
    員坦承為肇事者而自首接受裁判。
二、案經丙○○自首及丁○○、乙○○訴由臺灣嘉義地方法院檢
    察署檢察官聲請簡易判決處刑。
    理  由
一、訊據被告丙○○對於上揭時、地駕車，因疏未注意讓車而肇
    事，致告訴人丁○○、乙○○二人受傷之事實坦承不諱，核
    與告訴人等指訴之情節大致相符，並有道路交通事故調查報
    告表(一)、(二)、道路交通事故現場圖各一份、現場及車損照片
    十四張及財團法人天主教聖馬爾定醫院診斷證明書二紙在卷
    足資佐證。按汽車行駛至交岔路口，轉彎車應暫停讓直行車
    先行，道路交通安全規則第一百零二條第一項第二款定有明
    文，被告駕車自應注意上述道路交通安全規定，又依前開道
    路交通事故調查報告表所載及現場照片所示，當時天候為晴
    ，視距良好，路面無缺陷，亦無障礙物，並無不能注意之情
    形，是本件被告行經上開交岔路口，自應注意暫停讓直行車
    先行通過後，再行轉彎，以防止車禍之發生，其竟疏未注意
    及此，即貿然於該路口右轉，致與告訴人丁○○之機車發生
    擦撞而肇事，其有過失甚為顯然；又告訴人丁○○騎機車行
    經該地疏未注意車前狀況，並隨時採必要之安全措施，致與
    被告所駕駛之汽車發生擦撞，亦有過失。而本件交通事故經
    送請臺灣省嘉雲區車輛行車事故鑑定委員會鑑定結果，亦同
    上見解，認被告之違規行為為本件交通事故之肇事主因，丁○○之違規行為為肇事次因，有上開委員會鑑定意見書一份
    （參見本院卷第三十、三一頁）附卷可稽。再告訴人所受前
    開傷勢，與被告上開過失行為間，並有相當因果關係。依此
    ，被告過失傷害犯行明確，堪以認定。
二、被告行為後，刑法業經修正公布，而於九十五年七月一日生
    效施行，其中：
（一）第二百八十四條第一項前段過失傷害罪，法定刑為「處六
      月以下有期徒刑、拘役或五百元以下罰金。」，據修正後
      刑法施行法增訂第一條之一：「中華民國九十四年一月七
      日刑法修正施行後，刑法分則編所定罰金之貨幣單位為新
      臺幣。九十四年一月七日刑法修正時，刑法分則編未修正
      之條文定有罰金者，自九十四年一月七日刑法修正施行後
      ，就其所定數額提高為三十倍。但七十二年六月二十六日
      至九十四年一月七日新增或修正之條文，就其所定數額提
      高為三倍」，及刑法第三十三條第五款修正為：「主刑之
      種類如下：五、罰金：新臺幣一千元以上，以百元計算之
      」等規定，是依修正後之法律，刑法第二百八十四條第一
      項前段過失傷害罪所得科處之罰金刑最高為新臺幣一萬五
      千元、最低為新臺幣一千元；然依被告行為時之刑罰法律
      ，即罰金罰鍰提高標準條例第一條前段規定之提高倍數十
      倍及刑法第三十三條第五款規定之罰金最低額一元計算，
      該罪之罰金刑最高為銀元五千元，最低額為銀元一元，若
      換算為新臺幣，最高額雖與新法同為新臺幣一萬五千元，
      然最低額僅為新臺幣三元。因此，比較上述修正前、後之
      刑罰法律，自以修正前刑法之相關規定及罰金罰鍰提高標
      準條例第一條前段法律規定，較有利於被告。
（二）有關自首之規定，修法前刑法第六十二條前段之規定係減
      輕其刑；而修法後則規定得減輕其刑，屬法律有變更，比
      較上述修正前、後之法律，自以修正前刑法之必減輕其刑
      之規定，較有利於被告。
（三）犯罪時之刑法第四十一條第一項前段規定：「犯最重本刑
      為五年以下有期徒刑以下之刑之罪，而受六個月以下有期
      徒刑或拘役之宣告，因身體、教育、職業、家庭之關係或
      其他正當事由，執行顯有困難者，得以一元以上三元以下
      折算一日，易科罰金。」，又被告行為時之易科罰金折算
      標準，修正前罰金罰鍰提高標準條例第二條前段（現已刪
      除）規定，就其原定數額提高為一百倍折算一日，則本件
      被告行為時之易科罰金折算標準，應以銀元三百元折算一
      日，經折算為新臺幣後，應以新臺幣九百元折算為一日。
      惟九十五年七月一日修正公布施行之刑法第四十一條第一
      項前段則規定：「犯最重本刑為五年以下有期徒刑以下之
      刑之罪，而受六個月以下有期徒刑或拘役之宣告者，得以
      新臺幣一千元、二千元或三千元折算一日，易科罰金。」
      ，比較修正前後之易科罰金折算標準，以九十五年七月一
      日修正公布施行前之規定，較有利於被告。
（四）綜上各修正內容，比較刑法修正前後規定結果，修正後之
      刑法規定未較修正前規定有利於被告，依刑法第二條第一
      項前段之規定，仍應依修正前規定論處。
二、核被告所為，係犯刑法第二百八十四條第一項前段之過失傷
    害罪。其以一過失行為同時致告訴人二人受傷，為一行為觸
    犯數罪名之同種想像競合犯，應依刑法第五十五條之規定，
    從一重處斷。另按被告於犯罪未被發覺前，向該管公務員告
    知其犯罪，而不逃避接受裁判一節，業據現場處理警員甲○○於本院證述屬實，並有嘉義市○○○道路交通事故肇事人
    自首情形紀錄表一紙在卷可參（參見本院卷第四三頁），是
    被告所為與刑法第六十二條前段規定自首之條件相符，應依
    法減輕其刑。原審以被告罪證明確，應予論罪科刑，固非無
    見，惟：（一）被告於犯罪未被發覺前，向該管公務員告知
    其犯罪，而不逃避接受裁判，應屬刑法所規範之自首，原審
    疏未調查認定，並據以減輕其刑；（二）告訴人丁○○就本
    件車禍之發生亦有過失部分，攸關被告罪責之成立及科刑之
    審酌，原審亦疏未認定以作為論罪科刑之所據（最高法院八
    十七年度台上字第三三一二號判決參照），均有未洽。檢察
    官據告訴人二人之請求提起上訴指摘原審量刑過輕云云，然
    查刑之量定，係實體法上賦予法院得為自由裁量之事項，倘
    其未有逾越法律所規定之範圍，或濫用其權限，即不得任意
    指摘為違法（最高法院七十五年台上字第七○三三號判例參
    照），本件原審基於審認之事實，斟酌全案情狀而為量刑，
    並未失諸輕縱，上訴意旨雖無理由，惟原判決既有上開可議
    之處，自應由本院予以撤銷改判。爰審酌被告犯罪造成告訴
    人所受傷勢、對於本件車禍之過失程度、迄今尚未賠償告訴
    人所受損害、犯罪後坦承犯行之態度等一切情狀，量處如主
    文第二項所示之刑，並諭知易科罰金之折算標準。
據上論斷，應依刑事訴訟法第四百五十五條之一第一項、第三項
、第三百六十九條第一項前段、第三百六十四條、第二百九十九
條第一項前段，刑法第二條第一項前段、第五十五條，修正前刑
法第二百八十四條第一項前段、第六十二條前段、第四十一條第
一項前段，罰金罰鍰提高標準條例第一條前段、修正前罰金罰鍰
提高標準條例第二條前段，現行法規所定貨幣單位折算新臺幣條
例第二條，判決如主文。
本案經檢察官邱美英到庭執行職務。
中    華    民    國  九十五  年    十    月   十八   日
                  刑事第四庭審判長  法  官  蔡憲德
                                    法  官  鄧晴馨
                                    法  官  吳育霖
上列正本證明與原本無異。
本件不得上訴。
中    華    民    國  九十五  年    十    月   十八   日
                                    書記官  林金福
附錄本案論罪科刑法條：
刑法第二百八十四條第一項
（過失傷害罪）
因過失傷害人者，處6月以下有期徒刑、拘役或5百元以下罰金，
致重傷者，處1年以下有期徒刑、拘役或5百元以下罰金。


司法院資訊處製作；財團法人民間司法改革基金會備份。
